【裁判字號】    94,重訴,78
【裁判日期】    950125
【裁判案由】    毒品危害防制條例
【裁判全文】
臺灣桃園地方法院刑事判決              94年度重訴字第78號
公  訴  人  台灣桃園地方法院檢察署檢察官
被      告  甲○○
                    (現於臺灣桃園看守所羈押中)
選任辯護人  陽文瑜律師
選任辯護人  袁健峰律師
上列被告因違反毒品危害防制條例案件，經檢察官提起公訴（94
年度偵字第13758 號），本院判決如下：
    主  文
甲○○共同運輸第壹級毒品，處有期徒刑拾伍年，扣案之第壹級
毒品海洛因壹包（淨重佰伍拾壹點伍公克，空包裝袋重拾伍點
零捌公克）沒收銷燬之，扣案之束褲貳件均沒收。
    事  實
一、甲○○於民國94年2 月初赴大陸廣東省珠海地區旅遊時，結
    識某姓名年籍不詳綽號「阿寶」之男子，其後應該「阿寶」
    之約，分別於同年3 月、5 月間至大陸地區旅遊，並由「阿
    寶」提供食宿，又甲○○向「阿寶」借貸達新台幣（下同）
    10 萬 元，後因無力償還上開借款，明知海洛因係毒品危害
    防制條例第2 條第2 項第1 款規定之第一級毒品，亦係懲治
    走私條例第2 條第1 項所稱之管制進口物品，並可預見「阿
    寶」要求伊運輸入境台灣地區之物品應為第一級毒品海洛因
    ，為求免除伊所積欠「阿寶」之10萬元債務，竟與「阿寶」
    基於共同運輸及私運屬管制進出口物品之第一級毒品海洛因
    進入台灣地區之犯意聯絡與行為分擔，於同年7 月25日搭乘
    長榮航空BR805 班機至大陸澳門，後轉車至大陸珠海地區並
    住宿於珠海永通飯店，而於同年月31日將返國之際，由「阿
    寶」提供以黃色膠帶綑綁之海洛因1 包（淨重351.50公克，
    空包裝袋重15.08 公克，純度75.11 ％，純質淨重264.01公
    克），及束褲2 件，由甲○○將該包海洛因置放於褲襠之下
    ，再由外部穿上束褲2 件以躲避查緝。甲○○後於同年8 月
    1 日搭乘長榮航空BR802 班機返國，於同日下午5 時許入關
    時，即為財政部台北關稅局人員查獲，並扣得上開海洛因毒
    品1 包及束褲2 件。
二、案經法務部調查局航業海員調查處移送台灣桃園地方法院檢
    察署檢察官偵查起訴。
    理  由
一、訊據被告甲○○就上開犯罪事實於檢察官偵訊及本院審理時
    ，固不否認於上揭時、地，將扣案之毒品海洛因1 包置放於
    褲襠之下，再由外部穿上束褲2 件以躲避查緝之方式，運輸
    並私運扣案第一級毒品海洛因入境等情不諱，惟辯稱伊雖然
    知道所挾帶入境之東西是非法物品，但並不知道是第一級毒
    品海洛因云云。經查：
  被告於上開時間、地點，自澳門運輸第一級毒品海洛因入台
    之事實，迭據被告於警詢、偵查及本院審理時坦承不諱（94
    年度偵字第13758 號第4 至6 頁、第17頁、第51頁、本院94
    年10月26日、11月15日、95年1 月11日筆錄）。又扣案之白
    粉1包 經法務部調查局以化學呈色法及氣相層析質譜儀分析
    法檢驗結果，均含第一級毒品海洛因成分，合計淨重351.50
    公克（空包裝重15.08 公克），純度75.11 ％，純質淨重26
    4.01公克，亦有法務部調查局94年8 月2 日調科壹字第0800
    09948 號鑑定通知書一紙在卷可稽，為第一級毒品海洛因無
    誤。此外，復有法務部調查局航業海員調查處調查筆錄1 份
    、法務部調查局航業海員調查處搜索及扣押筆錄1 份、法務
    部調查局航業海員調查處扣押物品目錄表1 紙、台北關稅局
    扣押貨物收據及搜索筆錄1 份、法務部調查局航業海員調查
    處查獲涉嫌毒品危害防治條例毒品初步鑑驗報告單1 份、查
    獲毒品照片2 張附卷可稽，又有扣案之海洛因1 包及供運輸
    毒品所用之束腹2 條可資佐證。綜上，足徵被告此部分自白
    屬實，可以採信；其確有運輸海洛因入境之事實。
  被告雖以上開情詞置辯，然查扣案之海洛因1 包係以黃色膠
    帶外裹，並經被告置放於褲襠下，再以外穿兩條束褲意圖躲
    避查緝，已如上述，被告以如此隱密之方式藏置上開毒品，
    其主觀上必定對於所攜帶者係政府所嚴加查緝之毒品有所認
    識，否則大可將受託攜帶之物品放置在手提行李或托運行李
    內攜帶入境即可，且被告於本院初次訊問時自陳「（法官問
    ：你在調查處那邊做筆錄的時候，你有說你認為那包東西一
    定是非法物品，你當時在包東西時是否就這樣想？）是，因
    為不可能無緣無故就放在束褲裡面，因為我欠他錢，他說我
    不幫他，他會對我家人不利。」（參本院卷第11頁），又查
    ，海洛因係屬粉狀毒品，一般上游販毒之大盤商多壓製成磚
    型塊狀，外表平整便於藏放，以逃避查緝，與另類常見毒品
    如安非他命呈結晶狀，及MDMA、快樂丸等製成藥丸，並以瓶
    裝之情形不同，且上開以束褲綑綁夾帶毒品海洛因之方式早
    為國際間慣用之運毒伎倆，被告為一般智識程度之人，理當
    得以預見其所夾帶之物為價值高昂之海洛因毒品，其空言諉
    為不知，自難憑採；被告上開辯解，無非卸責之詞，不足採
    信。本件事證明確，被告運輸毒品之犯行堪以認定，應予依
    法論科。
  辯護人雖請求傳訊法務部調查員陳朝維到庭作證，欲證明本
    件被告甲○○於出國前早經司法調查機關全程掌控，而被告
    既已於司法機關監控，本件被告所涉運輸第一級毒品罪當無
    既遂之可能云云。然查，運輸毒品罪祇以所運輸之毒品已實
    施運送為已足，並非以運扺目的地為完成犯罪之要件，換言
    之，區別該罪既遂、未遂之依據，應以已否起運為準，既已
    起運，構成該罪之輸送行為即已完成，不以達到目的地為既
    遂條件（最高法院92年台上字第3096號判決要旨可供參照）
    ，本件被告既已將扣案之海洛因以前開隱匿之方式運至台灣
    地區境內，顯已實施運送並至運送完成，其「運輸毒品」既
    遂之構成要件自已該當，辯護人前開調查證據之請求，應無
    必要，併此敘明。
二、按海洛因係毒品危害防制條例第2 條第2 項第1 款規定之第
    一級毒品，且係行政院依懲治走私條例公告之「管制物品項
    目及其數額」甲項第4 款所列之管制進出口物品。被告甲○
    ○自澳門私運管制進口之第一級毒品海洛因進入臺灣，核其
    所為，係犯毒品危害防制條例第4 條第1 項之運輸第一級毒
    品罪及懲治走私條例第2 條第1 項之私運管制物品進口罪。
    其持有第一級毒品海洛因之低度行為，為運輸毒品之高度行
    為所吸收，不另論罪。被告與真實姓名、年籍不詳，綽號「
    阿寶」之成年男子間有運輸毒品之犯意聯絡與行為分擔，應
    論以共同正犯。其一行為同時觸犯上述二罪名，為想像競合
    犯，應從一重之運輸第一級毒品罪處斷。被告運輸第一級毒
    品海洛因入境台灣，係為求免除伊所積欠同案共犯「阿寶」
    10 萬 元之債務，而受犯罪集團之利誘挺而走險，此次運輸
    毒品犯行係屬初犯，而系爭毒品並未外流，所造成的危害尚
    屬輕微，所獲取之利益並非鉅額，衡酌其犯情，尚非無可憫
    恕之處，本院認如量以最低法定本刑，實猶嫌過重，爰依刑
    法第59條之規定酌量減輕其刑。爰審酌被告犯罪之動機、目
    的，及運輸毒品海洛因重量非寡，如流入市面，有嚴重害於
    我國人民身體健康及社會治安危害，及其犯後態度良好等一
    切情狀，量處如主文所示之刑，以資懲儆。扣案之海洛因1
    包（淨重351.50公克，空包裝重15.08 公克，純度75.11 ％
    ，純質淨重264.01公克），屬第一級毒品，不問屬於犯人與
    否，應依毒品危害防制條例第18條第1 項前段規定諭知沒收
    銷燬。又扣案之束褲2 件，係共犯「阿寶」，提供被告犯本
    件運輸第一級毒品罪所用之物，本於共同正犯責任共同之原
    則，應均依同條例第19條第1 項規定宣告沒收。
三、據上論斷，應依刑事訴訟法第299 條第1 項前段，毒品危害
    防制條例第4 條第1 項、第18條第1 項前段、第19條第1 項
    ，懲治走私條例第2 條第1 項、第11條，刑法第11條前段、
    第28條、第55條、第59條，判決如主文。
本案經檢察官柯怡如到庭執行職務。
中    華    民    國    95    年    1     月    25    日
                  刑事第五庭    審判長法  官  潘政宏
                                      法  官  邱滋杉
                                      法  官  周炳全
以上正本證明與原本無異。
如不服本判決，應於送達後10日內，向本院提出上訴狀。
                                      書記官  陳夏施
中    華    民    國    95    年    1     月    25    日
附論罪科刑依據之法條：
毒品危害防治條例第4 條
製造、運輸、販賣第一級毒品者，處死刑或無期徒刑；處無期徒
刑者，得併科新臺幣1000萬元以下罰金。
製造、運輸、販賣第二級毒品者，處無期徒刑或7 年以上有期徒
刑，得併科新臺幣700萬元以下罰金。
製造、運輸、販賣第三級毒品者，處5 年以上有期徒刑，得併科
新臺幣500 萬元以下罰金。
製造、運輸、販賣專供製造或施用毒品之器具者，處1 年以上7
年以下有期徒刑，得併科新臺幣100 萬元以下罰金。
前四項之未遂犯罰之。
懲治走私條例第2 條
私運管制物品進口、出口逾公告數額者，處7 年以下有期徒刑，
得併科新台幣20萬元以下罰金。
以犯前項之罪為常業者，處3 年以上10年以下有期徒刑，得併科
新台幣30萬元以下罰金。
第一項之未遂犯罰之。
第一項所稱管制物品及其數額，由行政院公告之。


司法院資訊處製作；財團法人民間司法改革基金會備份。
